---
title: "Laboratório 05"
author: "Julia Valderrama Siqueria - 259409"
format: pdf
editor: visual
---

# Laboratório 05

```{r, message=FALSE, warning=FALSE}
#install.packages("leaflet")
#install.packages("webshot2")
#carregando os pacotes
library(tidyverse)
library(ggplot2)
library(leaflet)
```

```{r, message=FALSE, warning=FALSE}
#carregando o banco de dados dos aeroportos que vamos cruzar com o banco de dados dos voos
airports <- read_csv("airports.csv")
head(airports)
```

## Parte 1:

Crie uma função que:

a\. Receba um valor de TAIL_NUMBER (por exemplo, N431WN);

b\. Produza uma tabela (tidy) com todos os trajetos realizados pela aeronave (ordenadas por data e hora, contendo todas as colunas do arquivo flights.csv.zip);

c\. Produza um mapa que apresente todo o trajeto voado pela aeronave ao longo de todo o ano; o trajeto deve ser apresentado de maneira linear no tempo (i.e., segue a sequência do tempo, como no exemplo hipotético dado acima);

d\. O mapa deve ser decorado com estatísticas do seu interesse (por exemplo, velocidade média do vôo como espessura da linha que conecta os aeroportos envolvidos no trajeto);

```{r, message=FALSE, warning=FALSE}
#criando a função que vai analisar a rota das aeronaves
analisa_aeronave <- function(tail_number, arquivo) { 
  
  voos_aeronave <- tibble() #tabela vazia que vai receber os voos feitos pela aeronave
  
  processa_chunk <- function(dados, pos) { #funçao que vai analisar o flights por partes
    voos <- dados %>%
      filter(TAIL_NUMBER == tail_number) #filtramos apenas os voos da aeronave escolhida
    
    voos_aeronave <<- bind_rows( #tabela recebe os voos feitos pela aeronave 
      voos_aeronave,
      voos
    )
  }
  
  read_csv_chunked(
    arquivo,
    callback = DataFrameCallback$new(processa_chunk),
    chunk_size = 10000, #o codigo vai analisar 10.000 linhas em cada parte do banco de dados
    progress = FALSE 
  )
  
  if (nrow(voos_aeronave) == 0) {
    stop("A aeronave não foi encontrada") #se o nº de voos da aeronave escolhida for 0 a função exibe a mensagem
  }
  
  voos_aeronave <- voos_aeronave %>%
    mutate(
      DATA = as.Date(
        paste(YEAR, MONTH, DAY, sep = "-")
      )
    ) %>%
    arrange(DATA, DEPARTURE_TIME) #organiza e ordenas os voos de acordo com a data 
#tabela com as informações necessárias para obter o trajeto da aeronave
  tabela_trajeto <- voos_aeronave %>% 
    select(
      DATA,
      DEPARTURE_TIME,
      TAIL_NUMBER,
      ORIGIN_AIRPORT,
      DESTINATION_AIRPORT,
      DISTANCE,
      AIR_TIME
    )
#coordenadas do aeroporto de origem
  origens <- airports %>%
    select(
      IATA_CODE,
      LATITUDE,
      LONGITUDE
    ) %>%
    rename(
      ORIGIN_AIRPORT = IATA_CODE,
      LAT_ORIGEM = LATITUDE,
      LONG_ORIGEM = LONGITUDE
    )
#coordenadas do aeroporto de destino
  destinos <- airports %>%
    select(
      IATA_CODE,
      LATITUDE,
      LONGITUDE
    ) %>%
    rename(
      DESTINATION_AIRPORT = IATA_CODE,
      LAT_DESTINO = LATITUDE,
      LONG_DESTINO = LONGITUDE
    )
#cruzamos as tabelas doos voos com os aeroportos
  tabela_trajeto <- tabela_trajeto %>%
    left_join(
      origens,
      by = "ORIGIN_AIRPORT"
    ) %>%
    left_join(
      destinos,
      by = "DESTINATION_AIRPORT"
    ) %>%
    mutate(
      VELOCIDADE_MEDIA = DISTANCE / (AIR_TIME / 60) #calculamos a vel. média dos voos
    )

#criamos um mapa para vizualizar os trajetos da aeronave  
  mapa <- leaflet() %>%
    addTiles()
  
  mapa <- mapa %>% #adicionamos os aeroportos de origem
    addCircleMarkers(
      data = tabela_trajeto,
      lng = ~LONG_ORIGEM,
      lat = ~LAT_ORIGEM,
      radius = 5,
      popup = ~paste(
        "Aeroporto:", ORIGIN_AIRPORT,
        "<br>Data:", DATA,
        "<br>Horário:", DEPARTURE_TIME
      )
    )
 
  mapa <- mapa %>% #adicionamos tbm os aeroportos de destino
    addCircleMarkers(
      data = tabela_trajeto,
      lng = ~LONG_DESTINO,
      lat = ~LAT_DESTINO,
      radius = 5,
      popup = ~paste(
        "Aeroporto:", DESTINATION_AIRPORT,
        "<br>Data:", DATA
      )
    )
  #percorremos por todos os voos realizados pela aeronave e traçamos no mapa
  for (i in seq_len(nrow(tabela_trajeto))) {
    
    if (
      !is.na(tabela_trajeto$LAT_ORIGEM[i]) &&
      !is.na(tabela_trajeto$LONG_ORIGEM[i]) &&
      !is.na(tabela_trajeto$LAT_DESTINO[i]) &&
      !is.na(tabela_trajeto$LONG_DESTINO[i])
    ) {
      
      espessura <- ifelse(
        is.na(tabela_trajeto$VELOCIDADE_MEDIA[i]),
        3,
        max(
          2,
          min(
            8,
            2 + tabela_trajeto$VELOCIDADE_MEDIA[i] / 200
          )
        )
      )
      
      mapa <- mapa %>%  #traçamos no mapa uma linha que liga a origem ao destino de cada voo realizado pela aeronave
        addPolylines(
          lng = c(
            tabela_trajeto$LONG_ORIGEM[i],
            tabela_trajeto$LONG_DESTINO[i]
          ),
          lat = c(
            tabela_trajeto$LAT_ORIGEM[i],
            tabela_trajeto$LAT_DESTINO[i]
          ),
          weight = espessura,
          popup = paste(
            "Trecho:",
            tabela_trajeto$ORIGIN_AIRPORT[i],
            "→",
            tabela_trajeto$DESTINATION_AIRPORT[i],
            "<br>Distância:",
            tabela_trajeto$DISTANCE[i],
            "milhas",
            "<br>Velocidade média:",
            round(
              tabela_trajeto$VELOCIDADE_MEDIA[i],
              1
            ),
            "milhas/h"
          )
        )
    }
  }
  
  resultado <- list(
    tabela = tabela_trajeto,
    mapa = mapa
  )
  
  return(resultado)
}
```

## Resultados obtidos

```{r, message=FALSE, warning=FALSE}
resultado <- analisa_aeronave(
  tail_number = "N431WN", #identificação da aeronave escolhida
  arquivo = "flights.csv"
)
```

```{r}
resultado$tabela #exibe a tabela dos voos feitos pela aeronave escolhida no chunck acima
```

```{r}
resultado$mapa #exibe o mapa dos voos feitos pela aeronave escolhida no chunck acima
```

## Parte 2:

a.  Seu código deve ser bem comentado;
b.  Os nomes das variáveis devem ser esclarecedores (por exemplo, x é um nome ruim);
c.  Seu código será avaliado por 5 de seus colegas;
d.  A parte de avaliação (descrita em c.) acontecerá na semana de 23 a 27 de setembro (com entrega obrigatória no dia 27);

```{r}
Sys.setenv(TZ = "America/Sao_Paulo")
Sys.time()
```
