---
title: "Laboratório 4"
author: "Julia Valderrama Siqueira"
format: pdf
editor: visual
---

# Laboratório 4

Q1. Carregue os pacotes readxl e tidyverse.

```{r}
library(readxl)
library(tidyverse)
```

Q2. Crie uma variável chamada fname que contenha o caminho para o arquivo WDIEXCEL.xlsx, disponível no seu diretório de dados. Confirme que o R identifica a existência do arquivo utilizando o comando file.exists

```{r}
fname <-"WDI.xlsx"
file.exists(fname)
excel_sheets(fname)
```

Q3. Leia a planilha “Country” e armazene no objeto countries.

```{r}
countries <- read_excel(fname, sheet = "Data")
head(countries)
```

Q4. Mantenha apenas os registros de 5 países (Brasil e outros 4 de sua escolha).

```{r}
countries <- countries %>%
  filter(`Country Name` %in% c(
    "Brazil",
    "China",
    "Morocco",
    "France",
    "Mexico"
  ))
View(countries)
```

Q5. Leia a planilha “Data” e armazene no objeto WDI.

```{r}
WDI <- read_excel(fname, sheet = "Data")
head(WDI)
```

Q6. Selecione apenas as colunas:

- Country Code
- Indicator Code
- E todos os anos de 1960-2018

```{r}
WDI <- WDI %>%
  select(
    "Country Code",
    "Series Code",
    "1960 [YR1960]":"2018 [YR2018]"
  )
```

Q7. Confirme se os dados wm WDI estão em formato tidy. Se não estiverem, transforme-os para tal formato. Faça de forma que exista uma coluna referente ao ano chamada YEAR.

```{r}
WDI <- WDI %>%
  mutate(
    across(
      -c(`Country Code`, `Series Code`),
      as.character
    )
  ) %>%
  pivot_longer(
    cols = -c(`Country Code`, `Series Code`),
    names_to = "YEAR",
    values_to = "valor"
  ) %>%
  mutate(
    YEAR = sub(" \\[.*\\]", "", YEAR),
    YEAR = as.integer(YEAR)
  )
head(WDI)
```

Q8. Confirme se a coluna referente ao ano está em formato inteiro.

```{r}
class(WDI$YEAR)
```

Q9. Para o objeto WDI, mantenha apenas os registros dos países listados em countries. Selecione as colunas:

- Country Code
- Short Name
- YEAR
- SP.DYN.CBRT.IN

```{r}
WDI <- WDI %>%
  filter(`Country Code` %in% countries$`Country Code`) %>%
  filter(`Series Code` == "SP.DYN.CBRT.IN") %>%
  left_join(
    countries %>%
      select(
        `Country Code`,
        `Short Name` = `Country Name`
      ),
    by = "Country Code"
  ) %>%
  mutate(
    valor = as.numeric(valor)
  ) %>%
  select(
    `Country Code`,
    `Short Name`,
    YEAR,
    `SP.DYN.CBRT.IN` = valor
  )
head(WDI)
```

Q10. Ordene o objeto de forma que, para cada país, as informações estejam ordenadas por ano.
```{r}
WDI <- WDI %>%
  arrange(`Country Code`, YEAR)
head(WDI)
```

Q11. Construa um gráfico de linhas, usando o pacote ggplot2, que tenha no eixo X a variável YEAR, no eixo Y a variável SP.DYN.CBRT.IN e que cada linha corresponda a um país diferente.
```{r}
ggplot(WDI, aes(
  x = YEAR,
  y = `SP.DYN.CBRT.IN`,
  group = `Short Name`,
  color = `Short Name`
)) +
  geom_line() +
  labs(
    x = "Ano",
    y = "Taxa de natalidade",
    color = "País"
  ) +
  theme_minimal()
```

```{r}
Sys.setenv(TZ = "America/Sao_Paulo")
Sys.time()
```
