---
title: "LISTA_03"
author: "Julia Valderrama Siqueira - 259409"
format: pdf
editor: visual
---

### LISTA DE EXERCÍCIOS HANDS-ON

```{r}
library(DBI)
library(RSQLite)
#conexâo com sql
con <- dbConnect(SQLite(), "me315.sqlite")
```

1.  Exiba os valores de STATE e FEE da tabela PRESERVE mas sem duplicados.

```{sql connection= con}
SELECT DISTINCT STATE, FEE FROM PRESERVE
```

2.  Exiba todos os valores de DNO na tabela EMPLOYEE. Não exiba valores duplicados.

```{sql connection= con}
SELECT DISTINCT DNO FROM EMPLOYEE
```

3.  Execute as QUERYS a seguir. Examine as tabelas resultantes e faça as observações relevantes.

```{sql connection= con}
SELECT DNO, SALARY FROM EMPLOYEE
```

Na primeira Query, os dados duplicados não são removidos.

```{sql connection= con}
SELECT DISTINCT DNO, SALARY FROM EMPLOYEE
```

Na segunda Query, se houver dados duplicados, ou seja, com o mesmo valor em DNO e SALARY, são removidos.

```{sql connection= con}
SELECT DISTINCT DNO, SALARY FROM EMPLOYEE
ORDER BY DNO, SALARY
```

Já na terceira Query, além de remover os dados duplicados, os dados são ordenados primeiro na variável DNO, e dentro do departamento(DNO) são ordenados pelo salário(SALARY).

4.  Exiba todas as informações sobre qualquer reserva natural em Montana que seja menor que 1.000 acres.

```{sql connection= con}
SELECT * FROM PRESERVE
WHERE STATE = 'MT' AND ACRES < 1000
```

5.  Exiba todas as informações sobre qualquer reserva natural cujo valor de ACRES esteja entre 1200 e 15000, inclusive.
```{sql connection= con}
SELECT * FROM PRESERVE
WHERE ACRES >= 1200 AND ACRES <=15000
```

6.  Exiba todas as informações sobre qualquer reserva natural localizada em Montana que não possua taxa de entrada e seja maior que 10.000 acres.
```{sql connection= con}
SELECT * FROM PRESERVE
WHERE STATE = 'MT' AND FEE = 0 AND ACRES > 10000
```

7.  Exiba todas as informações sobre as reservas naturais localizadas em Montana ou Massachusetts.
```{sql connection= con}
SELECT * FROM PRESERVE
WHERE STATE = 'MT' OR STATE = 'MA' 
```

8.  Exiba todas as informações sobre qualquer reserva natural localizada em Montana ou qualquer reserva que seja menor que 1.000 acres.
```{sql connection= con}
SELECT * FROM PRESERVE
WHERE STATE = 'MT' OR ACRES <1000 
```

9.  Exiba o número e o nome de qualquer reserva natural que possua taxa de entrada que não seja igual a zero.
```{sql connection= con}
SELECT PNO, PNAME FROM PRESERVE
WHERE NOT FEE = 0
```

10. Exiba o número e o nome das reservas naturais que não possuem taxa de entrada de US\$ 3,00 e não possuem taxa de US 10,00.
```{sql connection= con}
SELECT PNO, PNAME FROM PRESERVE
WHERE NOT FEE = 3 AND NOT FEE = 10
```

11. Exiba todas as informações sobre qualquer reserva natural localizada no Arizona que não possua taxa de entrada, ou qualquer reserva que seja menor que 100 acres (independentemente de seus valores de STATE e FEE).
```{sql connection= con}
SELECT * FROM PRESERVE
WHERE (STATE = 'AZ' AND FEE = 0) OR ACRES < 100
```

12. Exiba todas as informações sobre qualquer reserva natural que seja menor que 1.000 acres e tenha taxa de entrada de zero dólares ou esteja localizada no Arizona.
```{sql connection= con}
SELECT * FROM PRESERVE
WHERE ACRES < 1000 AND (FEE = 0 OR STATE = 'AZ')
```

13. Selecione todas as informações sobre qualquer reserva natural com taxa de entrada que não seja maior que zero, ou qualquer outra reserva, independentemente de sua taxa, que esteja localizada em Montana e seja maior que 1.000 acres.
```{sql connection= con}
SELECT * FROM PRESERVE
WHERE NOT FEE > 0 OR (STATE = 'MT' AND ACRES > 1000)
```

14. Exiba todas as informações sobre todas as reservas naturais, exceto aquelas reservas de Montana sem taxa de entrada.
```{sql connection= con}
SELECT * FROM PRESERVE
WHERE NOT STATE = 'MT' AND FEE = 0
```

15. As seguintes cláusulas WHERE são logicamente equivalentes? 
```{sql connection= con}
SELECT * FROM PRESERVE
WHERE STATE = 'MA' AND (ACRES > 1000 OR FEE = 0.0) 
```
```{sql connection= con}
SELECT * FROM PRESERVE
WHERE (STATE = 'MA' AND ACRES > 1000) OR (STATE = 'MA' AND FEE = 0.0)
```
Sim, as duas formas são equivalentes pois aplica distributiva do and no or.

16. As seguintes cláusulas WHERE são logicamente equivalentes? 
```{sql connection= con}
SELECT * FROM PRESERVE
WHERE STATE = 'MA' OR (ACRES > 1000 AND FEE = 0.0)
```

```{sql connection= con}
SELECT * FROM PRESERVE
WHERE (STATE = 'MA' OR ACRES > 1000) AND (STATE = 'MA' OR FEE = 0.0)
```
Assim como na 15, elas são equivalentes pois mas agora aplica a distributiva do or no and.

17. As seguintes cláusulas WHERE são logicamente equivalentes? WHERE NOT (ACRES \< 50 AND STATE = 'MA') WHERE NOT ACRES \< 50 AND NOT STATE = 'MA' WHERE ACRES \>= 50 OR STATE \<\> 'MA'
```{sql connection= con}
SELECT * FROM PRESERVE
WHERE NOT (ACRES < 50 AND STATE = 'MA')
```
```{sql connection= con}
SELECT * FROM PRESERVE
WHERE NOT ACRES < 50 AND NOT STATE = 'MA';
```

```{sql connection= con}
SELECT * FROM PRESERVE
WHERE ACRES >= 50 OR STATE <> 'MA'
```
Não, apenas a primeira e a terceirAa são equivalentes, a segunda manteve o o operador AND.

18. As seguintes cláusulas WHERE são logicamente equivalentes?
```{sql connection= con}
SELECT * FROM PRESERVE
WHERE NOT (ACRES < 50 OR STATE = 'MA') 
```

```{sql connection= con}
SELECT * FROM PRESERVE
WHERE NOT ACRES < 50 OR STATE = 'MA'
```

```{sql connection= con}
SELECT * FROM PRESERVE
WHERE NOT ACRES < 50 AND NOT STATE = 'MA'
```
Apenas a primeira e a terceira são equivalentes pois a segunda manteve o operador lógico OR.

```{r}
Sys.setenv(TZ = "America/Sao_Paulo")
Sys.time()
```
