---
title: "Lab 01 ME315"
author: "Julia Valderrrama Siqueira - 259409"
date: "2026-08-14"
output: html_document
---

```{r setup, include=FALSE}
knitr::opts_chunk$set(echo = TRUE)
```

## Lab 01 — Manipulação de Dados no Formato Tidy

1.  Carregue o pacote tidyverse

```{r}
#install.packages("tidyverse")
library(tidyverse)
```

2.  Apresente os bancos de dados table1, table2, table3, table4a e table4b, distribuídos juntamente com o pacote tidyverse. Para cada banco de dados, descreva textualmente se ele está no formato tidy e justifique cada uma de suas respostas.

```{r}
table1
```
A Tabela 1 está no formato tidy pois cada coluna representa uma variável.

```{r}
table2
```
A Tabela 2 não está em formato tidy pois a coluna type mistura duas variáveis.

```{r}
table3
```

A Tabela 3 não está em formato tidy pois a coluna rate apresenta dois valores, casos por população.

```{r}
table4a
```
A Tabela 4a também não apresenta formato tidy pois as colunas 2 e 3 apresentam a mesma variável, o ano, e as linhas representam o número de casos referente a cada ano.

```{r}
table4b
```
A Tabela 4b também não apresenta formato tidy pois as colunas 2 e 3 apresentam a mesma variável, o ano, e as linhas representam a população do país referente a cada ano.

3.  Utilizando comandos do pacote dplyr, determine a taxa de ocorrência de tuberculose para cada 10.000 pessoas. Armazene o resultado em um objeto chamado taxas.

```{r}
taxas <- table1 %>%
  mutate(taxa = cases / population * 10000)
taxas
```

4. Apresente, utilizando comandos do pacote dplyr, o número de casos de tuberculose por ano.

```{r}
table1 %>%
  group_by(year) %>%
  summarise(casos = sum(cases))
```

5. Apresente, utilizando comandos do pacote dplyr, o número de casos de tuberculose identificados em cada país.

```{r}
table1 %>%
  group_by(country) %>%
  summarise(casos = sum(cases))
```

6. Utilizando comandos do pacote dplyr, apresente uma tabela que descreva a mudança no número de casos, em cada país, ao longo dos anos de 1999 e 2000.

```{r}
table1 %>%
  group_by(country) %>%
  summarise(
    casos1999 = sum(cases[year == 1999]),
    casos2000 = sum(cases[year == 2000]),
    mudanca = casos2000 - casos1999
  )
```

7. Apresente um gráfico de linhas, preparado via ggplot2, apresentando a mudança na taxa de casos (por 10.000 habitantes) estratificado por país.

```{r}
ggplot(taxas, aes(x = year, y = taxa, group = country, color = country)) +
  geom_line() +
  geom_point() +
  labs(
    title = "Mudança na taxa de casos",
    x = "ano",
    y = "casos por 10.000 habitantes",
    color = "paises"
  )
```

8. Calcule a taxa para as tabelas table2 e table4a+table4b. Para isso, você precisará executar 4 passos:
Extrair o número de casos de tuberculose por país, por ano;
Extrair o tamanho da população correspondente, por ano;
Dividir o número de casos pelo tamanho da população e multiplicar o resultado por 10.000;
Armazenar o resultado numa variável apropriada;


```{r}
tx_table2 <- table2 %>%
  pivot_wider(
    names_from = type,
    values_from = count
  ) %>%
  mutate(taxa = cases / population * 10000)
tx_table2
```

```{r}
table4 <- table4a %>%
  pivot_longer(
    cols = `1999`:`2000`,
    names_to = "year",
    values_to = "cases"
  ) %>%
  left_join(
    table4b %>%
      pivot_longer(
        cols = `1999`:`2000`,
        names_to = "year",
        values_to = "population"
      ),
    by = c("country", "year")
  ) %>%
  mutate(taxa = cases / population * 10000)

table4
```

9. Refaça o gráfico da questão 7 para os dados apresentados em table2.

```{r}
ggplot(tx_table2, aes(x = year, y = taxa, group = country, color = country)) +
  geom_line() +
  geom_point() +
  labs(
    title = "Mudança na taxa de casos",
    x = "ano",
    y = "casos por 10.000 habitantes",
    color = "paises"
  )
```

10. Utilizando o comando pivot_longer, transforme table4a em um objeto no formato tidy. Armazene o resultado num objeto chamado tidy4a.

```{r}
tidy4a <- table4a %>% 
  pivot_longer(
    cols = c("1999", "2000"), 
    names_to = "year", 
    values_to = "cases"
  )
View(tidy4a)
```

11. Refaça o item 10 para o objeto table4b. Armazene o resultado num objeto chamado tidy4b.

```{r}
tidy4b <- table4b %>% 
  pivot_longer(
    cols = c("1999", "2000"), 
    names_to = "year", 
    values_to = "population"
  )
View(tidy4b)
```

12. Combine os objetos tidy4a e tidy4b em um único objeto, utilizando o comando left_join. Apresente uma explicação textual sobre o que faz o referido comando.

```{r}
table4_tidy <- left_join(tidy4a, tidy4b, by = c("country", "year"))
View(table4_tidy)
```
O comando left_join combina dois conjunto de dados, os dois primeiros argumentos são as tabelas e o by é usando para percorrer as colunas que pertencem as duas tabelas e cruzar os dados corretamente.

13. Use o comando pivot_wider para tranformar o objeto table2 em um objeto com formato tidy.

```{r}
table2_tidy <- table2 %>%
  pivot_wider(
    names_from = type,
    values_from = count
  ) 
View(table2_tidy)
```

14. Observe que a coluna rate do objeto table3 é um texto mostrando a fração que formaria a taxa de casos de tuberculose. Transforme o objeto table3 em um objeto com formato tidy separando a coluna 3 em duas outras colunas: cases e population, utilizando o comando separate. Utilize o argumento convert para transformar o resultado em um objeto numérico.

```{r}
table3_tidy <- table3 %>% 
  separate(
    col = rate, 
    into = c("cases", "population"), 
    sep = "/", 
    convert = TRUE
  )
View(table3_tidy)
```
